【裁判字號】    98,訴,1836
【裁判日期】    980623
【裁判案由】    毒品危害防制條例
【裁判全文】
臺灣板橋地方法院刑事判決              98年度訴字第1836號
公  訴  人  臺灣板橋地方法院檢察署檢察官
被      告  甲○○
上列被告因毒品危害防制條例案件，經檢察官提起公訴（98年度
毒偵字第2749號），被告於準備程序就被訴事實為有罪之陳述，
本院合議庭裁定由受命法官改依簡式審判程序獨任審理，判決如
下：
    主  文
甲○○施用第一級毒品，累犯，處有期徒刑捌月，扣案海洛因壹
包（驗餘淨重零點壹參陸肆公克）沒收銷燬之。
    事  實
一、甲○○前因施用毒品案件，經本院以92年度毒聲字第222 號
    裁定送觀察、勒戒，認無繼續施用傾向而於民國92年2 月12
    日出所；又因施用毒品案件，經本院以92年度毒聲字第2711
    號裁定再送觀察、勒戒，因認有繼續施用毒品傾向，復經本
    院以92年度毒聲字第2989號裁定令入戒治處所施以強制戒治
    ，於93年1 月9 日因毒品危害防制條例修正經釋放出所，前
    開施用毒品案件另經檢察官提起公訴，為本院以92年度訴字
    第2377號判決判處有期徒刑7 月確定，並於93年12月3 日縮
    刑期滿執行完畢。再因施用毒品案件，經臺灣宜蘭地方法院
    以94年度訴字第391 號判決判處有期徒刑8 月、4 月，定應
    執行有期徒刑10月確定，連同其另犯之竊盜案件，同經臺灣
    宜蘭地方法院以95年度易字第272 號判決判處有期徒刑8 月
    確定部分，再經該院以96年度聲減字第54號裁定分別減刑後
    ，合併定應執行有期徒刑8 月又15日確定，於96年7 月16日
    執行完畢。猶不知悛悔，竟基於施用第一級毒品海洛因之犯
    意，於98年4 月4 日晚間某時，在臺北縣鶯歌鎮某處之加油
    站廁所內，以將海洛因粉末加水稀釋置入針筒注射進入體內
    之方式，施用海洛因1 次。嗣於同年月5 日9 時許，在臺北
    縣鶯歌鎮○○路139 號前為警盤查逮獲，並扣得海洛因1 包
    ，後經採集其尿液送驗，結果呈海洛因代謝物嗎啡類陽性反
    應。
二、案經臺北縣政府警察局三峽分局報告臺灣板橋地方法院檢察
    署檢察官偵查起訴。
    理  由
一、本案被告甲○○所犯係死刑、無期徒刑、最輕本刑為三年以
    上有期徒刑以外之罪，且非高等法院管轄之第一審案件，其
    於準備程序中就被訴事實為有罪之陳述，經本院告知簡式審
    判程序之旨，並聽取公訴人、被告之意見後，經合議庭裁定
    由受命法官獨任進行簡式審判程序，合先敘明。
二、訊據被告對於在上揭時、地施用海洛因之犯行均坦承不諱，
    復有前開扣案並經交通部民用航空局航空醫務中心以98年4
    月13日航藥鑑字第0981888 號毒品鑑定書確認之海洛因1 包
    （驗餘淨重0.1364公克）可為佐證，而被告為警查獲後所採
    得之尿液，經送驗結果，確實呈現海洛因代謝物嗎啡類陽性
    反應，此有卷附臺灣檢驗科技股份有限公司濫用藥物檢驗報
    告乙紙附卷足稽，足認被告前揭出於任意性之自白與事實應
    屬相符。
三、按於92年7 月9 日新修正之毒品危害防制條例刪除二犯及三
    犯之規定，一改修法前繁雜之處遇程序，僅將施用毒品簡化
    區分為初犯、再犯，並認施用毒品者係屬病患性犯人，以觀
    察、勒戒戒除其身癮，並以強制戒治去除其心癮。經觀察、
    勒戒或強制戒治執行完畢釋放後，若係5 年後再犯該條例第
    10條施用毒品罪者，與同條例第20條第1 項、第2 項關於「
    初犯」之處理方式相同，檢察官應先聲請法院裁定令被告入
    勒戒處所觀察、勒戒，並視有無繼續施用毒品傾向，決定應
    予釋放、為不起訴之處分，或應聲請法院裁定令入戒治處所
    強制戒治；若係5 年內「再犯」同條例第10條施用毒品罪者
    ，依同條例第23條第2 項規定，檢察官則應依法追訴。觀諸
    該條例第20條第3 項之修正理由：「觀察、勒戒或強制戒治
    5 年後再犯者，顯見前所實施之觀察、勒戒或強制戒治已足
    以遮斷其施用毒品之癮，為期自新及協助其戒除毒癮，對此
    5 年後再犯者，爰明定仍適用初犯之規定，先經觀察、勒戒
    、強制戒治之程序。」及同條例第23條第2 項之修正理由：
    「為配合簡化施用毒品犯之刑事處遇程序，並鑑於經觀察、
    勒戒或強制戒治執行完畢釋放後5 年內再犯者，其再犯率甚
    高，原據以實施之觀察、勒戒及強制戒治既已無法收其實效
    ，自應施以刑事處遇。」顯然如施用毒品者係前經觀察、勒
    戒或強制戒治等治療程序執行完畢5 年後，始再施用毒品之
    「初犯」，因前所執行之觀察、勒戒或強制戒治已足收戒除
    毒癮之效，自應重新執行觀察、勒戒或強制戒治等治療程序
    ，並於治療程序執行完畢後，由檢察官為不起訴處分，毋庸
    對之追訴處罰；反之，在「再犯」之情形，因其先前所為治
    療程序顯未能收戒斷毒癮之效，且考量施用毒品者之再犯率
    偏高，乃簡化其刑事處遇程序，而逕予追訴處罰，不再施以
    治療程序。參酌上開立法理由，修正毒品危害防制條例就施
    用毒品者，祇於「初犯」及「5 年後再犯」二種情形，有其
    追訴條件之限制，即須於初犯經觀察、勒戒或強制戒治釋放
    後，5 年內均無施用毒品之行為，始能認其前所實施之觀察
    、勒戒或強制戒治已足遮斷毒癮，而得於5 年後再犯時，再
    予適用初犯之規定，重行觀察、勒戒等程序。倘5 年內已經
    再犯，被依法追訴處罰，縱其第3 次（或第3 次以上）施用
    毒品之時間在初犯釋放5 年以後，即與「5 年後再犯」之情
    形有別，且因已於「5 年內再犯」，顯見其再犯率甚高，原
    實施觀察、勒戒或強制戒治，已無法收其實效，而無5 年戒
    斷期之存在，自無再經觀察、勒戒及強制戒治之必要，應由
    檢察官逕行起訴，始符新法修正之本旨。從而，本件被告因
    施用毒品犯行早已有如事實欄所載經多次送觀察、勒戒與強
    制戒治，甚經依法追訴處罰之情形，有臺灣高等法院被告前
    案紀錄表乙份存卷可查，其本次犯行距前次因施用毒品行為
    經依法追訴之時點相隔既未逾5 年，自非屬毒品危害防制條
    例第20條第3 項所定「5 年後再犯」之情形，而應再為依法
    訴究，附此敘明。從而，本案事證明確，被告犯行洵堪認定
    ，應依法論科。
四、核被告所為，係犯毒品危害防制條例第10條第1 項施用第一
    級毒品罪。其施用前後持有海洛因之低度行為，應為施用毒
    品之高度行為所吸收，不另論罪。查被告曾因如上所述案件
    而有前開經判處罪刑並已執行完畢之紀錄，此觀諸前述被告
    前案紀錄表即明，其於5 年內故意再犯本案有期徒刑以上之
    罪，應依刑法第47條第1 項之規定，論以累犯，並加重其刑
    。爰審酌被告不思悔改再次施用毒品，品行不端，意志力薄
    弱，其施用毒品行為前經觀察、勒戒與強制戒治，甚徒刑執
    行後，竟仍無法斷絕此項惡習，惟另考量施用毒品本屬自我
    戕害行為，對社會直接危害性非高，及被告犯罪後尚能坦承
    相關犯行，態度良好等一切情狀，量處如主文所示之刑，以
    資懲儆。
五、扣案海洛因1 包（驗餘淨重0.1364公克），為被告持有供施
    用之第一級毒品，而本件海洛因為細微粉末，部分沾附於包
    裝袋上，若欲完全析離，雖非不可能，但此舉對毒品危害防
    制政策之施行，並無特殊助益，且徒費執行之成本，故均併
    依毒品危害防制條例第18條第1 項前段規定宣告沒收銷燬之
    ，以符執行之實際。
據上論斷，應依刑事訴訟法第273 條之1 第1 項、第299 條第1
項前段，毒品危害防制條例第10條第1 項、第18條第1 項前段，
刑法第11條前段、第47條第1 項，判決如主文。
本案經檢察官蘇振文到庭執行職務。
中    華    民    國    98    年    6     月    23    日
                  刑事第五庭  法  官  盧軍傑
上列正本證明與原本無異。
如不服本判決，應於判決送達後10日內敘明上訴理由，向本院提
出上訴狀 (應附繕本) ，上訴於臺灣高等法院。其未敘述上訴理
由者，應於上訴期間屆滿後20日內向本院補提理由書「切勿逕送
上級法院」。
                              書記官  周玉茹
中    華    民    國    98    年    6     月    23    日
附錄本案論罪科刑法條全文：
毒品危害防制條例第10條
施用第一級毒品者，處6月以上5年以下有期徒刑。
施用第二級毒品者，處3年以下有期徒刑。


司法院資訊處製作；財團法人民間司法改革基金會備份。
